臺灣臺北地方法院民事裁定　　　　　　　99年度家抗字第86號
抗　告　人　王國強
　　　　　　謝凱豐
共同代理人　廖修譽律師
複 代理 人　劉嘉瑜律師
關　係　人　行政院國軍退除役官兵輔導委員會台北市榮民服務
　　　　　　處
法定代理人　李潤民
上列抗告人聲請指定遺囑執行人事件，對於中華民國九十九年八
月三十一日本院九十九年度家聲字第三五六號裁定提起抗告，本
院裁定如下：
    主    文
抗告駁回。
抗告費用新臺幣壹仟元由抗告人負擔。
    理    由
一、抗告人於原審聲請及抗告意旨略以：(一)被繼承人孟憲麒於民
    國九十五年六月十五日自書遺囑（下稱系爭遺囑），並曾於
    同日前往本院公證處認證，指定「王賢（或其長子王國強代
    ）、謝德修（或其長子謝凱豐代）」為遺囑執行人，且王賢
    、謝德修經本院九十五年度家訴字第一八九號判決確認為孟
    憲麒之遺囑執行人確定在案，因遺囑執行人王賢、謝德修分
    別九十七年一月三十日及九十九年一月四日死亡，已符合民
    法第一千二百十八條前段因其他重大事由而遺囑執行人為解
    任之事由；(二)孟憲麒係單身榮民，並無親屬足以召開親屬會
    議選定遺囑執行人，而本件遺囑執行人既經法院確認，抗告
    人亦名列遺囑指定之人，為利害關係人甚明，如遺囑執行人
    不能執行時，自有類推適用民法第一千二百十八條規定再為
    指定及選任之必要，方符合系爭遺囑預為指定代理人選之真
    意，原審認定已不得再行指定他人執行，故無設置遺囑執行
    人之必要之說法，已顯然違背遺囑之內容，實不足採；(三)系
    爭遺囑中明確表示「．．以上一、二項存款、衣物等．．全
    權處理，任何機關，團體單位或個人，不得干涉阻撓或處理
    ．．」，且孟憲麒生前亦有交代，要請抗告人等修繕其母親
    之墳墓，並協助孟憲麒遷返家鄉與母親合葬等，顯然取得該
    款項後有執行必要，原審裁定不顧遺囑真意及後續流程，有
    明顯違法之處，為此提起抗告，求為廢棄原裁定等語。
二、按遺囑執行人怠於執行職務，或有其他重大事由時，利害關
    係人得請求親屬會議改選他人。其由法院指定者，得聲請法
    院另行指定，為民法第一千二百十八條所明定。經查：
  (一)本院依職權調閱台灣高等法院九十七年度家上更(一)字第一號
    民事判決、最高法院九十九年度台上字第一五八八號民事裁
    定內容得知，系爭遺囑之遺囑執行人王賢、謝德修於生前與
    關係人行政院國軍退除役官兵輔導委員會台北市榮民服務處
    間，曾就系爭遺囑是否就被繼承人孟憲麒之遺產全部遺贈予
    遺囑執行人以及遺產稅事項有所爭執，最終判定並無遺贈關
    係，但王賢就遺產稅及利息七十五萬零八百八十元部分得請
    求關係人行政院國軍退除役官兵輔導委員會台北市榮民服務
    處交付，全案業已確定，抗告人分別為王賢、謝德修之繼承
    人，亦受該案既判力之拘束，竟因前揭遺贈主張敗訴確定，
    於本事件變更遺贈主張，改稱孟憲麒生前交代請抗告人修繕
    其母親之墳墓，並協助孟憲麒遷返家鄉與母親合葬等，有由
    渠等取得遺產加以執行之必要等，實無從採信。
  (二)本院九十五年度家訴字第一八九號判決確認系爭遺囑之遺囑
    執行人為王賢、謝德修，經抗告人提出相關判決及確定證明
    書影本為證，然於渠等死亡時，誠如原審所言，渠等遺囑執
    行人任務即告終了，已不得再指定他人執行，抗告人對系爭
    遺囑並無利害關係，並非利害關係人。本件抗告人侈言為利
    害關係人，請求類推適用民法第一千二百十八條之規定，另
    行選定抗告人為遺囑執行人，明顯意圖違反台灣高等法院九
    十七年度家上更(一)字第一號民事判決、最高法院九十九年度
    台上字第一五八八號民事裁定之既判力，另行創設系爭遺囑
    並未記載之孟憲麒生前交代事項，欲另行自孟憲麒之遺產獲
    取其他利益，抗告人主張自非可取。
三、據上論結，本件抗告為無理由，爰裁定如主文。
中    華    民    國   100    年    3     月    24    日
                    家事法庭審判長法  官  蔡政哲
                                  法  官  郭淑貞
                                  法  官  文衍正
以上為正本係照原本作成。
本裁定除以適用法規顯有錯誤為理由，不得再抗告。
如提起再抗告，應於收受送達後10日內向本院提出再抗告狀，同
時表明再抗告理由，且繳納再抗告費用新臺幣1,000元。
中    華    民    國   100    年    3     月    24    日
                                  書記官  蔡沛圻